臺灣臺中地方法院刑事判決　　　　　　100年度交易字第712號
公　訴　人　臺灣臺中地方法院檢察署檢察官
被　　　告　黃貞明
上列被告因過失傷害案件，經檢察官提起公訴（100年度偵字第1
5184號），本院判決如下：
    主    文
黃貞明犯過失傷害罪，處有期徒刑參月，如易科罰金，以新臺幣
壹仟元折算壹日。緩刑參年，並應分別向林金練、蔡幸樺支付將
來民事訴訟程序（含訴訟上和解、調解程序等）所確定應賠償金
額之損害賠償。
    犯罪事實
一、黃貞明於民國99年12月12日上午11時許，駕駛車牌0630－XQ
    號自用小客車，沿國道 1號高速公路由南往北方向行駛，本
    應注意汽車行駛時，駕駛人應注意車前狀況，並隨時採取必
    要之安全措施，而依當時情形天候晴，日間自然光線，柏油
    路面且乾燥、無缺陷，視距良好，無障礙物，並無不能注意
    之情事，嗣於同日上午11時40分許，行經國道 1號高速公路
    北向第 166.5公里處（屬臺中市豐原區境內），竟疏未留意
    前方因塞車而車速已減緩等動態，仍按一般速限行駛，致無
    法採取有效避免撞及前車之煞停措施，追撞前方由蔡幸樺所
    駕駛附載乘客林金練之車牌W6－7109號自用小客車，造成蔡
    幸樺受有臉、頭皮與頸挫傷、腦震盪及器質性情感徵候群等
    傷害；林金練則受有第4、5頸椎椎間盤移位伴有脊髓病變等
    傷害。黃貞明於車禍發生後，在未被有偵查犯罪職權之機關
    或公務務員發覺前，即向據報前往處理本件事故之員警承認
    為肇事人，自首而接受裁判。
二、案經林金練、蔡幸樺訴由臺中縣警察局清水分局報告臺灣臺
    中地方法院檢察署檢察官偵查起訴。
    理    由
一、按被告以外之人於審判外之陳述雖不符刑事訴訟法第 159條
    之1至之4之規定，而經當事人於審判程序同意作為證據，法
    院審酌該言詞陳述或書面陳述作成時之情況，認為適當者，
    亦得為證據；當事人、代理人或辯護人於法院調查證據時，
    知有刑事訴訟法第159條第1項不得為證據之情形，而未於言
    詞辯論終結前聲明異議者，視為有前項之同意，同法第 159
    條之 5定有明文。本案公訴人、被告黃貞明於本院審判期日
    ，就本院所引用下列證據之證據能力，並未加以爭執，且本
    院審酌證據作成之形式、取得之方式，均無瑕疵，及與待證
    事實具有關聯性等情況，認為適當，揆諸前開說明，皆有證
    據能力，當得作為證據。
二、上開犯罪事實，業據被告黃貞明坦白認罪（見偵查卷第19頁
    、本院卷第13、14、22、23頁），核與告訴人林金練、蔡幸
    樺指證被害情節相符（見偵查第20至22頁），並有道路交通
    事故現場圖、道路交通事故調查報告表(一)(二)、診斷證明書、
    現場及車輛照片12幀附卷可稽（見偵查卷第4至9、16至18、
    23至25頁）。按車輛行駛時，駕駛人應注意車前狀況，並隨
    時採取必要之安全措施，道路交通安全規則第94條第 3項定
    有明文。被告駕駛車輛自應注意上述道路交通安全規定，且
    依當時係天候雨，日間自然光，柏油路面且乾燥、無缺陷，
    視距良好，無障礙物，此有上開道路交通事故調查報告表(一)
    可佐，則在客觀上並無不能注意之情事，被告竟疏未注意前
    方因塞車而車速已減緩等動態，仍按一般速限行駛，致無法
    採取有效避免撞及前車之煞停措施，追撞在正前方由蔡幸樺
    所駕駛之車輛，以致發生本件交通事故，其顯有過失無疑。
    又告訴人蔡幸樺受有臉、頭皮與頸挫傷、腦震盪及器質性情
    感徵候群等傷害；林金練則受有第4、5頸椎椎間盤移位伴有
    脊髓病變等傷害，有前揭診斷證明書為證，則被告之過失行
    為與告訴人林金練、蔡幸樺所受傷害間，自具有相當因果關
    係。綜上所述，被告過失傷害之犯罪事證已臻明確，其犯行
    洵堪認定，應依法論罪科刑。
三、核被告所為，係犯刑法第284條第1項前段之過失傷害罪。被
    告係以單一行為，同時犯 2個過失傷害罪，屬一行為而觸犯
    數個相同之罪名，並侵害數個法益，為同種想像競合犯，應
    從一重之過失傷害罪論處。被告肇事犯罪後，在未被有偵查
    犯罪職權之機關或公務務員發覺前，即向據報前往處理本件
    事故之員警承認為肇事人，有國道公路警察局道路交通事故
    談話紀錄表在卷可考（見偵查卷第19頁），且未逃避偵審程
    序，顯具真誠悔悟，合於自首之要件，應依刑法第62條前段
    規定，減輕其刑。爰審酌被告無犯罪前科之品行（參卷附臺
    灣高等法院被告前案紀錄表）、智識程度、生活狀況、過失
    之程度、告訴人林金練、蔡幸樺所受之傷害，被告犯後能坦
    白認罪，雖尚未與告訴人林金練、蔡幸樺達成和解，惟此涉
    及告訴人林金練、蔡幸樺與被告就損害賠償之數額，認知有
    異，尚難完全歸責於被告，且被告於本院已承諾除將來民事
    判決（林金練、蔡幸樺就其所受損害可各別獲賠償之實際數
    額，另移本院民事庭審理）應負之賠償金額外，願額外賠償
    告訴人林金練、蔡幸樺各新臺幣（下同）50,000元（此部分
    均已履行完畢，見本院卷第22、23、28頁），確具和解之誠
    意等一切情狀，量處如主文所示之刑，並諭知易科罰金之折
    算標準。又被告未曾因故意犯罪受有期徒刑以上刑之宣告（
    參卷附臺灣高等法院被告前案紀錄表），其因一時疏失致罹
    刑章，犯罪情節尚非重大，則經此偵審程序及罪刑宣告之教
    訓，理當知所警惕，應無再犯之虞，且被告於本院審理時，
    表明除將來民事判決認定應負之賠償金額外，願額外賠償告
    訴人50,000元（此部分均已履行完畢，見本院卷第28頁匯款
    申請書），就此告訴人林金練、告訴人蔡幸樺之代理人、公
    訴人亦表示同意本院為附條件之緩刑（見本院卷第23頁背面
    ），因認被告所受宣告之刑，以暫不執行為適當，併依刑法
    第74條第1項第 1款規定，宣告緩刑3年，以啟自新。另為促
    使被告確實履行將來民事判決應負之賠償金額，不致因受緩
    刑宣告而心存僥倖，爰依刑法第74條第2項第3款規定，命被
    告應向告訴人林金練、蔡幸樺支付損害賠償，資以兼顧告訴
    人林金練、蔡幸樺之權益。
四、據上論斷，應依刑事訴訟法第299條第 1項前段，刑法第284
    條第1項前段、第55條、第62條前段、第41條第1項前段、第
    74條第1項第1款、第2項第3款，刑法施刑法第1條之1第 1項
    、第2項前段，判決如主文。
本案經檢察官吳錦龍到庭執行職務。
中    華    民    國   100    年    10    月    17    日
              刑事第十庭    法  官  張恩賜
以上正本證明與原本無異。
如不服本判決，應於收受判決後10日內向本院提出上訴書狀，並
應敘述具體理由；其未敘述上訴理由者，應於上訴期間屆滿後20
日內向本院補提理由書（均須按他造當事人之人數附繕本）「切
勿逕送上級法院」。
                            書記官  黃舜民
中    華    民    國   100    年    10    月    17    日
附錄本案論罪科刑法條
刑法第284條第1項：
因過失傷害人者，處六月以下有期徒刑、拘役或五百元以下罰金
。致重傷者，處一年以下有期徒刑、拘役或五百元以下罰金。